【裁判字號】    89,家抗,195
【裁判日期】    890918
【裁判案由】    限定繼承
【裁判全文】
臺灣高等法院民事裁定                            八十九年度家抗字第一九五號
      抗  告  人  甲○○
                  乙○○
                          送達.
                              .
右抗告人等因限定繼承事件，對於中華民國八十九年八月十七日臺灣臺北地方法院八
十九年度繼字第二四○號所為裁定提起抗告，本院裁定如左：
      主      文
抗告駁回。
抗告訴訟費用由抗告人連帶負擔。
      理      由
一、本件抗告意旨略以：本件限定繼承之被繼承人郭文彥於民國八十九年一月十二日
    死亡時，因其係獨居，而抗告人當時皆在美國，且分別在八十九年三月二日、八
    十九年四月二十一日始返國，自無從即時知悉被繼承人已死亡之事實，抗告人甲
    ○○係於八十九年四月十七日始由台北市警察局大安分局警員通知此事，故無法
    於法定期限即自繼承開始起三個月內辦理限定繼承之相關事宜，是以原法院徒以
    抗告人未於法定期間內呈報限定繼承，即認抗告人本件之聲請不合法而予以駁回
    ，即有不當，併請准予展延聲請期限，為此提起抗告云云。
二、按繼承人為限定之繼承者，應於繼承開始時起三個月內，開具遺產清冊呈報法院
    ，民法第一千一百五十六條第一項定有明文。
三、經查本件抗告人之被繼承人郭文彥係於八十九年一月十二日死亡，有戶籍謄本附
    卷可按，抗告人自八十九年一月十二日起即開始繼承，乃遲至八十九年四月十九
    日始向原法院聲請限定繼承，已逾三個月之期限，原法院裁定駁回，於法並無不
    合。抗告人甲○○辯稱伊與胞妹即另一抗告人乙○○之被繼承人郭文彥於八十九
    年一月十二日死亡時，因係在台獨居，且抗告人甲○○、乙○○於郭文彥死亡時
    皆居住於美國，甲○○於八十九年三月二日返國，八十九年四月十七日獲台北市
    政府警察局大安分局警員連志鵬告知死訊，翌  (十九)日即前往台北市第二殯儀
    館認屍，隨即通知乙○○返國，並於當日向原法院聲請限定繼承，惟已無法於繼
    承開始時起三個月內聲請限定繼承，為此請准延長聲請期限云云。縱然所稱屬實
    ，亦不符民法第一千一百五十六條第一項「繼承人為限定之繼承者，應於繼承開
    始時起三個月內，開具遺產清冊呈報法院」之規定，是以原法院以抗告人逾期為
    由而駁回其聲請，即無違誤。又前開三個月期限，如繼承人欲聲請延展，亦應於
    繼承開始時起三個月內為之，民法第一千一百五十六條第二項亦有明定。抗告人
    既已逾繼承開始時起之三個月期限，則其聲請延展，即有未合，難以准許。況繼
    承人得拋棄其繼承權，即繼承人應於知悉其得繼承之時起二個內以書面向法院為
    之，並以書面通知因其拋棄而應為繼承之人，民法第一千一百七十四條第一、二
    項定有明文，是以本件抗告人如逾前開限定繼承之三個月期限，如有必要亦得於
    其等知悉得繼承之時起二個月內拋棄繼承權，故抗告人之權益尚有其他途徑可資
    救濟，抗告意旨仍執陳詞指摘原裁定不當，求予廢棄，即無理由，應予駁回，爰
    裁定如主文。
中      華      民      國    八十九    年      九      月     十八     日
                                民事第八庭
                                    審判長法  官  鄭  三  源
                                          法  官  郭  松  濤
                                          法  官  黃  豐  澤
右正本係照原本作成。
不得抗告。
中      華      民      國    八十九    年      九      月     十九     日
                                          書記官  廖  麗  蓮


司法院資訊處製作；財團法人民間司法改革基金會備份。
